【裁判字號】    98,上易,3016
【裁判日期】    990125
【裁判案由】    竊佔等
【裁判全文】
臺灣高等法院刑事判決                98年度上易字第3016號
上  訴  人  臺灣板橋地方法院檢察署檢察官
被      告  甲○○
上列上訴人因被告竊佔案件，不服臺灣板橋地方法院98年度易字
第1976號，中華民國98年10月30日第一審判決（起訴案號：臺灣
板橋地方法院檢察署98年度偵字第17737號）， 提起上訴，本院
判決如下：
    主  文
上訴駁回。
    理  由
一、按提起第二審之上訴，其上訴書狀應敘述具體理由，為第二
    審上訴必備之程式。此觀民國九十六年七月四日修正公布刑
    事訴訟法第三百六十一條第二項之規定甚明。倘上訴理由之
    敘述未合乎具體之要求者，其上訴即屬同法第三百六十二條
    前段所定「上訴不合法律上之程式」，第二審法院應依同法
    第三百六十七條前段之規定，以判決駁回之。至其理由之具
    體與否，屬第二審法院審查範圍，不在第一審法院命補正之
    列，上訴書狀如已敘述理由，但其理由非屬具體，即不符上
    訴之法定要件，第二審自得逕以判決駁回，無定期命補正問
    題（最高法院九十七年度台上字第三五九九號判決參照）。
    此與上訴書狀全未敘述上訴理由者，第一審法院依刑事訴訟
    法第三百六十一條第三項之規定，應定期間先命補正之情形
    ，尚屬有別。又第二審上訴之目的，既在於請求撤銷、變更
    原判決，則所謂具體理由，必係依卷內既有訴訟資料或提出
    新事證，指摘或表明第一審判決有何採證、認事、用法或量
    刑等足以影響判決本旨之不當或違法，而構成應予撤銷之具
    體事由，始克當之；倘僅泛言原判決認定事實錯誤、違背法
    令、量刑失之過重或輕縱，而未依上揭意旨指出具體事由，
    或形式上雖已提出具體事由，然該事由縱使屬實，亦不足以
    認為原判決有何不當或違法者，皆難謂係具體理由，俾與第
    二審上訴制度旨在請求第二審法院撤銷、變更第一審不當或
    違法之判決，以實現個案救濟之立法目的相契合，並節制濫
    行上訴（最高法院九十七年度台上字第八九二號判決意旨參
    照）。
二、本件原判決認定被告甲○○有如其事實欄所載竊占犯行，因
    而依刑法第三百二十條第二項、建築法第九十五條之規定，
    以想像競合論處被告竊佔罪，係依憑被告於原審審理時之自
    白，證人李明芳、黃文欽、賴財森、楊瑋倫於偵查中之證述
    ，及臺北縣政府違章建築拆除大隊於九十八年三月十七日北
    縣拆法字第０九八０００九二九六號函檢附違章建築認定通
    知書、勘查紀錄表、土地建物查詢資料、違建資料、送達證
    書、拆除時間通知單、違章建築自拆切結書、違章建築結案
    通知書及現場照片等資料在卷可佐，經核其證據之取捨及證
    明力之判斷於法均無不合，從形式上觀察，原判決認事用法
    並無任何違誤之處。檢察官承告訴人之請，於法定期間內提
    起上訴，上訴理由略謂：被告竊佔行為一犯再犯，且未拆除
    違建物，原審量刑太輕，又諭知緩刑，顯然不當。應命被告
    拆除違建物再准予緩刑，以保護告訴人權益等語。按刑之量
    定，為求個案裁判之妥當性，法律賦予法院裁量之權。量刑
    輕重，屬為裁判之法院得依職權自由裁量之事項，苟其量刑
    已以行為人之行為罪責為基礎，並斟酌刑法第五十七條各款
    所列情狀，在法定刑度內，酌量科刑，如無偏執一端，致明
    顯失出失入情形，上級審法院即不得單就量刑部分遽指為不
    當或違法。原判決已說明「審酌被告為求本身之利益，而佔
    用共有之空間，且經主管機關拆除後一再違法重建，漠視國
    家對建築物之管理及公共安全，惟其犯後坦承犯行，態度良
    好等一切情狀」，資為量處被告徒刑之理由，已具體審酌被
    告一再違法重建之犯後態度，及刑法第五十七條各款所列之
    具體情狀，並無偏執一端，致失入失出，或其他濫用裁量權
    之情形，即不得遽指為違法，檢察官上開上訴理由自不符合
    具體之要件。又依法院加強緩刑宣告實施要點第二點第一款
    、第五款分別規定：法院對符合刑法第七十四條規定之被告
    ，依其犯罪情節及犯後之態度，足信無再犯之虞，且有下列
    情形之一者，宜認為以暫不執行為適當，並予宣告緩刑：(一)
    初犯。…(五)自白犯罪，且態度誠懇。原審已審酌被告甲○○
    係初犯，有本院被告全國前案紀錄表在卷可稽，被告犯罪後
    自白犯罪，態度良好，因而諭知緩刑，依前揭說明，適符合
    前揭法院加強緩刑宣告實施要點之規定。而該違章建築亦經
    臺北縣政府違章建築拆除大隊於九十八年六月十九日依法拆
    除完畢，有該隊九十八年六月二十四日北縣拆拆字第０九八
    ００二三九五六號結案通知單附卷可稽（見原審卷第十九頁
    ），而依被告於九十八年十月十六日提出違建物拆除後之現
    狀照片六張觀之（見原審卷第三十八至三十九頁），牆面及
    屋頂均因拆除而破損，已喪失遮風避雨之功能，顯無上訴意
    旨所指未拆除之情事，除此之外，檢察官未具體指出或表明
    原判決有何採證、認事、用法、量刑等足以影響判決本旨之
    不當或違法之理由，自形式上觀察，核非足以動搖原判決之
    具體理由。依上說明，檢察官及被告上訴理由與刑事訴訟法
    第三百六十一條第二項所稱「具體理由」，尚非相當，其上
    訴為不合法律上之程式，並無須再行命其補正，應予駁回，
    並不經言詞辯論為之。
據上論斷，應依刑事訴訟法第三百六十七條前段、第三百七十二
條，判決如主文。
中    華    民    國    99    年    1     月    25    日
                  刑事第六庭審判長法  官  林明俊
                                  法  官  郭豫珍
                                  法  官  何信慶
以上正本證明與原本無異。
不得上訴。
                                  書記官  王泰元
中    華    民    國    99    年    1     月    26    日


司法院資訊處製作；財團法人民間司法改革基金會備份。
